臺灣高雄地方法院民事判決　　　　　　 96年度再小上字第1號
再　審　上訴人
即再審　被　告　乙○○
再　審被上訴人
即再審　原　告　甲○○
上列當事人間請求清償債務事件，再審上訴人對於中華民國九十
五年十二月十二日本院岡山簡易庭所為九十五年度岡再小字第一
號第一審簡易民事再審判決不服提起上訴，本院管轄之第二審合
議庭判決如下：
    主  文
原判決廢棄。
再審被上訴人在第一審再審之訴駁回。
第二審及第一審再審之訴訟費用均由再審被上訴人負擔。
　　理  由
一、上訴意旨略以：再審被上訴人（即再審原告，下同）於原審
    （即本院95年度岡再小字第1 號第1 審簡易民事再審判決，
    下同））主張，再審上訴人（即再審被告，下同））曾向本
    院就給付租金事件對再審被上訴人起訴，業經本院以民國94
    年度岡小字第1015號判決再審上訴人敗訴確定；詎再審上訴
    人於上開案件敗訴確定後，竟就同一訴訟標的另依督促程序
    聲請本院於95年4 月18日核發95年度促字第24078 號支付命
    令裁定書，然該支付命令裁定書雖由再審被上訴人之媳婦即
    訴外人林惠茹收受後，因未轉交再審被上訴人處理，致逾20
    日異議期間而確定，再審上訴人旋持該確定支付命令向本院
    民事執行處聲請以95年度執字第41520 號強制執行，再審被
    上訴人經由其子轉交收取命令及高雄縣燕巢鄉農會告知再審
    上訴人將來收取存款時，始知悉上情，再審被上訴人認並未
    逾30日提起再審之訴不變期間為由提起原再審之訴，惟上開
    再審被上訴人之媳婦林惠茹為再審被上訴人之同居人，其於
    95年4 月25日代為收受支付命令裁定書，依民事訴訟法第13
    7 條之規定，仍屬已合法送達於再審被上訴人，是該支付命
    令依法已於95年5 月19日確定，再審被上訴人竟以其於95年
    9 月29日由其子轉交執行命令後始知其事為由，乃於95年10
    月5 日具狀提起原再審之訴，其顯已逾越提起再審之訴之法
    定30日不變期間，其再審之訴依法已有不合，然本院95年度
    岡再小字第1 號原再審法院受理後，竟未為駁回其再審之訴
    之判決，而仍為判決：「本院九十五年四月十八日九十五年
    度促字第二四○七八號確定支付命令廢棄。上開廢棄部分，
    再審被告支付命令之聲請駁回。」等情在案，其原再審之判
    決，顯有「適用法規顯有錯誤者」之違背法令情事。為此，
    乃提起本件上訴，並聲明求為判決：(一)原判決廢棄；(二)再審
    被上訴人在第一審再審之訴駁回，等語。
二、按「對於小額程序之第一審裁判，得上訴或抗告於管轄之地
    方法院，其審判以合議行之。對於前項第一審裁判之上訴或
    抗告，非以其違背法令為理由，不得為之。」，「有下列各
    款情形之一者，得以再審之訴對於確定終局判決聲明不服。
    但當事人已依上訴主張其事由或知其事由而不為主張者，不
    在此限：一、適用法規顯有錯誤者。」，民事訴訟法第436
    條之24、第496 條第1 項第1 款分別定有明文。次按「債務
    人對於支付命令未於法定期間合法提出異議者，支付命令與
    確定判決有同一之效力。前項支付命令有第四百九十六條第
    一項之情形者，得提起再審之訴，並以原支付命令之聲請，
    視為起訴。」，「再審之訴，應於30日之不變期間內提起，
    此期間自判決確定時起算，但再審之理由知悉在後者，自知
    悉時起算。」，民事訴訟法第521 條、第500 條第1 項、第
    2 項亦分別定有明文，核先敘明。
三、本件再審被上訴人於原審對於確定之支付命令提起再審之訴
    ，首應審究者，係其提起原再審之訴是否合法，亦即其提起
    再審之訴是否係於30日之法定不變期間內提起，如其確已合
    法於30日之不變期間內提起，本院始應進而審查其再審之訴
    有無理由，如其提起再審之訴不合於30日之法定不變期間之
    規定，法院即應駁回其再審之訴，不得進而審查其再審之訴
    有無理由。經查：
  (一)本件再審上訴人係於95年3 月24日具狀向本院聲請對再審被
    上訴人核發支付命令，業經本院於95年4 月18日核發95年度
    促字第24078 號支付命令裁定書在案，此支付命令裁定書並
    已於95年4 月25日送達於再審被上訴人位於：「高雄縣燕巢
    鄉金路9 號之戶籍地址，由其子媳即訴外人林惠茹收受等情
    ，有本院95年度促字第24078 號支付命令裁定定書、送達證
    書各1 份附卷為憑，並據本院依職權調閱本院95年度促字第
    24078 號支付命令聲請卷宗審認屬實。另參以再審被上訴人
    之戶籍地址確係設於：「高雄縣燕巢鄉金路9 號」之事實，
    及其於提起再審之訴時，亦係記載其住所為：「高雄縣燕巢
    鄉金路9 號」等情，亦有再審被上訴人民事再審狀1 份附於
    本院95年度岡再小字第1 號第1 審簡易民事訴訟卷宗內，復
    據本院依職查詢再審被上訴人之戶籍謄本1 份，及調閱本院
    95年度岡再小字第1 號第1 審簡易民事訴訟卷宗核閱無訛。
    而依民事訴訟法第第137 條第1 項：「送達於住居所、事務
    所或營業所不獲會晤應受送達人者，得將文書付與有辨別事
    理能力之同居人或受僱人。」之規定，本院95年度促字第24
    078 號支付命令裁定書已送達於再審被上訴人之住所，並由
    其同居人即再審被上訴人之子媳林惠茹代為收受無訛，並據
    再審被上訴人於本院審理中到庭陳稱伊確實有與媳婦林惠茹
    同住，媳婦林惠茹有代收支付命令，但沒有交給伊，所以伊
    不知情等語在卷（詳本院96年3 月21日言詞辯論筆錄），惟
    再審被上訴人之子媳林惠茹代為收受支付命令後，有無交付
    予再審被上訴人並非法院所得審究，故再審被上訴人至遲理
    應於當時即可知悉支付命令有無提出異議之必要，其僅以子
    媳林惠茹未轉交該支付命令而未能提出異議，即提起原再審
    之訴，顯與常理有違，再審被上訴人所辯前情顯不足採信。
  (二)綜上所述，本院95年度促字第24078 號支付命令裁定書，確
    已於95年4 月25日合法送達於再審被上訴人，並於95年5 月
    19日已告確定，再審被訴人復未就其知悉再審理由在後之事
    舉證證明以實其說，其所提再審之訴於法即有未合。是揆諸
    上開法律規定，再審被上訴人於原審對確定之支付命令提起
    再審之訴，即應至遲於95年6 月19日前提起始為合法，乃竟
    遲至95年10月5 日始具狀提起原再審之訴，其顯已逾越提起
    再審之訴法定30日之不變期間，其再審之訴依法已有不合。
    原審未慮及此，而誤為合法並為廢棄原確定支付命令之判決
    ，於法顯有違誤，再審上訴意旨指摘原判決不當，求予廢棄
    ，為有理由，依法應由本院廢棄原確定判決，並駁回再審被
    上訴人在第一審再審之訴。
四、末按，再審被上訴人於原再審之訴固主張：再審上訴人曾向
    本院就給付租金事件對再審被上訴人起訴，業經本院以94年
    度岡小字第1015號判決再審上訴人敗訴確定；詎再審上訴人
    於上開案件敗訴確定後，竟就同一訴訟標的另依督促程序聲
    請核發95年度促字第24078 號支付命令裁定書等前情，然因
    再審之訴並非合法，本院即不得逕就上情為審酌；惟再審被
    上訴人主張之前情倘屬真實，即應由再審被上訴人於前開民
    事執行程序終結後，依民事相關法律規定主張其權利，以資
    回復其損害，俾符法律公平正義之旨，附此敘明。
五、據上論結，本件上訴為有理由，依民事訴訟法第第436 條之
    32第2 項、第450 條、第78條，判決如主文。
中　　華　　民　　國　　96　　年　　3 　　月　　28　　日
                民事第七庭審判長  法　官  林玉心
                  　　　　　　　　法　官　林勇如
                                  法  官  柯盛益
以上正本係照原本作成。
本判決不得上訴。
中　　華　　民　　國　　96　　年　　3 　　月　　28　　日
                        　　　　  書記官　劉法萱
